【裁判字號】    95,簡,303
【裁判日期】    951031
【裁判案由】    綜合所得稅
【裁判全文】
高雄高等行政法院簡易判決
                                     95年度簡字第00303號
原      告  甲○○
被      告  財政部臺灣省南區國稅局
代  表  人  乙○○局長
上列當事人間因綜合所得稅事件，原告不服財政部中華民國95年
7月14日台財訴字第09500261400號訴願決定，提起行政訴訟。本
院判決如下：
    主  文
原告之訴駁回。
訴訟費用由原告負擔。
    事實及理由
一、緣原告93年度綜合所得稅結算申報，選定列舉扣除額，其列
    報醫藥及生育費用計新台幣（下同）83,745元，經被告所屬
    高雄縣分局初查結果，以其中聶美華中醫診所開立之收據乙
    紙72,000元，未符合所得稅法第17條第1項第2款第2目第3小
    目之規定，乃否准認列，遂核定醫藥及生育費可扣除額為11
    ,745元。原告不服，申經復查結果，未獲變更；提起訴願，
    亦遭決定駁回；遂提起本件行政訴訟。
二、原告起訴意旨略以：(一)按「納稅義務人及其配偶或受扶養親
    屬之醫藥費及生育費，以付與公立醫院、公務人員保險特約
    醫院、勞工保險特約醫療院、所，或經財政部認定其會計紀
    錄完備正確之醫院者為限。」為所得稅法第17條第1項第2款
    第2目第3小目前段所明定。查其立法精神乃在於納稅義務人
    若有實質之醫藥支出，原則上均可抵扣稅額，為避免浮濫及
    難以查證，才會有上述之限制。然倘納稅人能舉證證明確有
    給付該醫藥費用給醫療單位，且醫療單位亦因該些收入遭國
    稅局認列為執行業務所得，則納稅義務人即可扣抵醫藥支出
    。(二)由原告檢附聶美華中醫診所之收據、診斷書及開業執照
    可知，原告確實繳納醫藥費用72,000元給聶美華中醫診所，
    且聶美華中醫診所取得原告該筆醫藥費用，亦經台北市國稅
    局認列為執行業務所得，因此被告應准原告將該筆醫藥費用
    扣抵93年度綜合所得稅，始符合實質課稅原則。(三)又原告檢
    具之聶美華中醫診所收據上印有「本收據為財政部核定為申
    報綜合所得稅扣除額有效之憑證」字樣，且該中醫院醫師亦
    表示開業十多年來，這是第一件不被認列之案件，同樣是聶
    美華中醫診所開立之收據，為何在台北市國稅局可以認列，
    在被告即不予認列，明顯違反平等原則。(四)況且，原告並非
    第一次提出聶美華中醫診所出具之醫療單據，原告於92年度
    申報綜合所得稅時亦提出相同之醫療單據，並經被告核准認
    列，倘被告認聶美華中醫診所之醫療單據不得認列，亦應設
    有所謂「緩衝期」，否則實有違人民對行政處分之信賴云云
    ，並求為判決訴願決定及原處分（含復查決定）均撤銷。
三、被告則以：(一)查聶美華中醫診所93年度非屬公立醫院、公務
    人員保險特約醫院、勞工保險特約醫療院、所，或經財政部
    認定其會計紀錄完備正確之診所，有財政部台北市國稅局民
    國（下同）95年3月27日財北國稅審二字第0950034337號函
    可稽，被告依所得稅法第17條第1項第2款第2目第3小目前段
    規定，否准認列系爭醫藥及生育費扣除額72,000元，並無不
    合。(二)又綜合所得稅之課徵，係就個人每年度綜合所得總額
    減除免稅額及扣除額後之綜合所得淨額計算徵之，往年核定
    准予認列未必有洽，非得援引比照，縱原告92年度綜合所得
    稅列報並經核認有案，亦為應否另案補徵92年度綜合所得稅
    之問題，尚非屬本案應審究範圍，亦與信賴保護無涉，其所
    訴洵不足採等語置辯，並求為判決原告之訴駁回。
四、按「按前3條規定計得之個人綜合所得總額，減除下列免稅
    額及扣除額後之餘額，為個人之綜合所得淨額：．．．二、
    扣除額：納稅義務人就下列標準扣除額或列舉扣除額擇一減
    除外，並減除特別扣除額：．．．(二)列舉扣除額：．．．。
    3.醫藥及生育費：納稅義務人及其配偶或受扶養親屬之醫藥
    費及生育費，以付與公立醫院、公務人員保險特約醫院、勞
    工保險特約醫療院、所，或經財政部認定其會計紀錄完備正
    確之醫院者為限。但受有保險給付部分，不得扣除。」為行
    為時所得稅法第17條第1項第2款第2目第3小目所明定。適用
    本規定申報醫藥及生育費列舉扣除額時，應具備：(一)須為納
    稅義務人及其配偶或受扶養親屬之「醫藥費」及「生育費」
    。(二)該「醫藥費」及「生育費」以付與「公立醫院」、「公
    務人員保險特約醫院」、「勞工保險特約醫院、所」，或「
    經財政部認定其會計紀錄完備正確之醫院」為限。且受有保
    險給付部分，不得扣除，合先敘明。
五、本件原告93年度綜合所得稅結算申報，選定列舉扣除額，其
    列報醫藥及生育費用計83,745元，經被告所屬高雄縣分局初
    查結果，以其中聶美華中醫診所開立之收據乙紙72,000元，
    未符合所得稅法第17條第1項第2款第2目第3小目之規定，乃
    否准原告認列，遂核定醫藥及生育費可扣除額為11,745元等
    情，有原告93年度綜合所得稅網際網路結算申報書、被告核
    定通知書、聶美華中醫診所收據影本附卷可稽，足堪信實。
    原告雖以前揭情詞資為爭執，惟查：(一)所得稅法有關醫療費
    用之扣除，其立法意旨乃對於納稅義務人不可避免之醫療費
    用負擔為不可自由支配之所得，允許自課稅所得中扣除，自
    應循法律規範檢視，依前揭法令規定，醫藥及生育費之列舉
    扣除，以付與公立醫院、公務人員保險特約醫院、勞工保險
    特約醫院、所，或經財政部認定其會計紀錄完備正確之醫院
    為限，乃為使稅捐稽徵機關正確把握醫療費用支出，不致浮
    濫為目的，尚與賦稅公平原則無違，且該規定亦無排除私人
    醫療院所之意。本件原告檢附之醫藥費用收據，係屬設址台
    北市○○○路○段17號3樓之「聶美華中醫診所」之內服及外
    擦藥（皮膚），該中醫診所核並非公立醫院、公務人員保險
    特約醫院、勞工保險特約醫療院、所或經財政部認定其會計
    紀錄完備正確之醫院，有財政部台北市國稅局95年3月27日
    財北國稅審二字第0950034337號函及中央健康保險局95年10
    月26日健保醫字第0950028661號函分別附於原處分卷及本院
    卷可稽，是被告否准認列，並無不合。(二)原告檢附之聶美華
    中醫診所收據，雖註明：「本收據奉財政部核定為申報綜合
    所得稅扣除額之有效憑證．．．」等語，惟聶美華中醫診所
    非屬公立醫院、公務人員保險特約醫院、勞工保險特約醫療
    院、所，93年度亦非報經財政部認定其會計紀錄完備正確之
    醫院，如前所述，並不因該收據有前開註記而受影響，原告
    主張該收據有前揭字樣，且該中醫診所執業已有10年，應可
    認列云云，並不可採。(三)綜合所得稅之課徵，係就個人每年
    度綜合所得總額減除免稅額及扣除額後之綜合所得淨額計算
    徵之，被告往年之核定，未必均屬正確，故非得援引比照，
    是原告92年度綜合所得稅結算申報，縱其所列報有該中醫診
    所醫療費用並經被告核認有案，亦僅係原告92年度綜合所得
    稅之個案問題，尚非本件所得審酌，亦與信賴保護無涉，是
    原告主張有信賴保護原則之適用云云，並不可採。
六、綜上所述，原告前揭主張既不可採。從而，被告以原告93年
    度綜合所得稅申報，其中聶美華中醫診所開立之收據乙紙72
    ,000元，未符合所得稅法第17條第1項第2款第2目第3小目之
    規定，否准原告認列，乃核定醫藥及生育費可扣除額為11,7
    45元，並無違誤；復查決定及訴願決定予以維持，亦無不合
    ；原告起訴意旨求為均予撤銷，為無理由，應予駁回，並不
    經言詞辯論為之。
七、據上論結，本件原告之訴為無理由，依行政訴訟法第233條
    第1項、第236條、第195條第1項後段、第98條第3項前段，
    判決如主文。
中    華    民    國    95    年    10    月   31     日
                        第二庭法  官  戴見草
以上正本係照原本作成。
如不服本判決，應於送達後20日內，向本院提出上訴狀並表明上
訴理由，如於本判決宣示後送達前提起上訴者，應於判決送達後
20日內補提上訴理由書（須按他造當事人人數附繕本）。
提起上訴應預繳送達用雙掛號郵票7份（每份34元）。
中    華    民    國    95    年    10    月   31     日
                              書記官  蔡玫芳
附註:
行政訴訟法第235條（第1項、第2項）:
對於適用簡易程序之裁判提起上訴或抗告，須經最高行政法院之
許可。
前項許可，以訴訟事件所涉及之法律見解具有原則性者為限。


司法院資訊處製作；財團法人民間司法改革基金會備份。
